【裁判字號】    99,自緝,5
【裁判日期】    990430
【裁判案由】    侵占
【裁判全文】
臺灣板橋地方法院刑事判決               99年度自緝字第5號
自  訴  人  甲○○○實業股份有限公司
法定代理人  丙○○
自訴代理人  陳俊宏律師
被      告  乙○○
上列被告因侵占案件，經自訴人提起自訴，被告於準備程序進行
中就被訴事實為有罪之陳述，經告知簡式審判程序之旨，並聽取
當事人之意見後，本院裁定由受命法官獨任進行簡式審判程序，
判決如下：
    主  文
乙○○連續意圖為自己不法之所有，而侵占對於業務上所持有之
物，處有期徒刑陸月，如易科罰金，以銀元佰元即新臺幣玖佰
元折算壹日。緩刑肆年。
    事  實
一、乙○○自民國88年10月1 日，任職於甲○○○實業股份有限
    公司（下稱巨門公司），擔任業務員收取客戶之貨款及退貨
    ，為從事業務之人，竟意圖為自己不法之所有，於88年11月
    17日起至同年12月30日止，向客戶收取如附表所示之貨款及
    退貨共新台幣（下同）15萬2888元及11萬2521元，而持有之
    ，竟於臺北縣土城市○○街12巷7 之1 號6 樓易持有為所有
    將之侵占入已而挪為己用。
二、案經自訴人提起自訴。
    理  由
一、上揭事實業據被告自白不諱，核與告訴代理人指訴之情節相
    符，復有收款証明單及客戶明細在卷可稽，足認其自白與事
    實相符。本件事證明確，被告業務侵占之犯行堪以認定，應
    予依法論科。
二、按行為後法律有變更者，適用行為時之法律。但行為後之法
    律有利於行為人者，適用最有利於行為人之法律，刑法第2
    條第1 項定有明文。質言之，行為後法律有變更者，應將行
    為時之法律與裁判時之法律比較適用最有利於行為人之法律
    。又比較新舊法時，應就罪刑有關之共犯、未遂犯、想像競
    合犯、牽連犯、連續犯、結合犯，以及累犯加重、自首減輕
    暨其他法定加減事由（如身分加減）與加減比例等一切規定
    ，綜其全部罪刑之結果而為比較，再適用有利於行為人之法
    律處斷，而不得一部割裂分別適用不同之新舊法（最高法院
    24年上字第4634號、29年度上字第964 號判例意旨、95年第
    8 次刑事庭會議一、(四)之決議要旨參照）。被告行為後，刑
    法業經修正，並於94年2 月2 日經總統以華總一義字第0940
    0014901 號令公布，刑法施行法亦於95年6 月14日經總統以
    華總一義字第09500085181 號令增訂刑法施行法第1 條之1
    ，並均自95年7 月1 日施行，爰就本件新舊法比較情形論述
    如下：
  (一)關於刑法第56條連續犯之規定，修正後刑法第56條已刪除連
    續犯之規定，是本件被告多次業務侵占之犯行即均應按數罪
    之規定併罰；惟如依修正刪除前之連續犯規定，則應各依修
    正前刑法第56條規定以一罪論，但得加重其刑至二分之一，
    依數罪併罰之結果，顯較諸以一罪論而加重其刑至二分之一
    之結果不利於被告；比較新舊法結果，以舊法較有利於行為
    人，故依刑法第2 條第1 項前段規定，自應適用行為時之法
    律即修正前刑法第56條關於連續犯之規定論處。
  (二)關於刑法第336 條第2 項業務侵占罪，其法定刑有關罰金部
    分，得併科銀元三千元以下罰金。依新修正之刑法施行法第
    1 條之1 規定，中華民國94年1 月7 日刑法修正施行後，刑
    法分則編所定罰金之貨幣單位為新臺幣。94年1 月7 日刑法
    修正時，刑法分則編未修正之條文定有罰金者，自94年1 月
    7 日刑法修正施行後，就其所定數額提高為三十倍。但72年
    6 月26日至94年1 月7 日新增或修正之條文，就其所定數額
    提高為三倍。查刑法第336 條第2 項之罪，有關併科罰金刑
    部分，係於72年6 月26日至94年1 月7 日間非新增或修正過
    之條文，則依刑法施行法第1 條之1 第2 項前段之規定，應
    提高為三十倍，即係新臺幣九萬元以下。而依罰金罰鍰提高
    標準條例第1 條之規定，依法律應處罰金、罰鍰者，就其原
    定數額提高二倍至十倍。但法律已依一定比率規定罰金或罰
    鍰之數額或倍數者，依其規定。然依行政院會銜司法院於72
    年7 月27日發布，同年8 月1 日施行，有關刑法定有罰金各
    條，提高為十倍，是前開得併科銀元三百元以下罰金，提高
    為十倍，即得併科罰金銀元三千元，再者銀元與新臺幣之比
    率為一比三（現行法規所定貨幣單位折算新臺幣條例第2 條
    ），故以新臺幣計算，本條罰金刑部分即得併科新臺幣九萬
    元以下罰金。新舊法有關法定罰金刑之最多額於比較結果固
    屬相同，對被告並無有利或不利，但自法定罰金刑之最少額
    部分觀察，修正後刑法第33條第5 款規定：「罰金：新臺幣
    一千元以上，以百元計算之。」而修正前刑法第33條第5款
    規定：「罰金：一元（銀元）以上。」依前述同一罰金罰鍰
    提高標準計算，顯然低於新法之規定而有利於被告。依刑法
    第2 條第1 項規定，本件被告被訴之刑法第336 第2 項條之
    罪所定之罰金刑提高部分，即應適用罰金罰鍰提高標準條例
    第1 條前段之規定。
  (三)綜合上開各項比較之結果，新刑法並無較有利於被告之情形
    ，本件應依刑法第2 條第1 項前段規定，一體適用被告行為
    時即修正前之法律。
三、核被告所為，係犯刑法第336 條第2 項業務侵占罪。被告先
    後多次犯行，時間緊密，犯罪構成要件相同，顯係基於概括
    犯意為之，為連續犯，依修正前刑法第56條規定，以一罪論
    。爰審酌被告年值青壯，不思正道取財，屢次藉職務之便，
    圖求一己之貪慾，犯罪所得非微及犯罪後尚能坦承犯行等一
    切情狀，量處如主文所示之刑，並諭知易科罰金之折算標準
    ，以資懲儆。又本件被告犯罪時間雖在96年4 月24日以前，
    惟經通緝到案，不合於中華民國96年罪犯減刑條例所定得予
    減刑之規定，併此敘明。查被告前雖曾因故意犯罪受有期徒
    刑以上刑之宣告，並經宣告緩刑3 年，惟已緩刑期滿未經撤
    銷緩刑，有臺灣高等法院被告前案紀錄表附卷可按，其因一
    時短於思慮，致罹刑章，被告願分期償還侵占款項，且自訴
    代理人於審理時亦表示對量刑無意見，被告經此次教訓，當
    知所警惕，而無再犯之虞，本院認前開對其宣告之刑，以暫
    不執行為適當，爰併宣告緩刑四年，以啟自新。又刑法第74
    條緩刑之規定雖於95年7 月1 日亦有修正施行，然被告之本
    件犯行係在該條修正施行前，而本院係在該條修正施行後始
    為緩刑之宣告，自應適用修正後之緩刑規定，併此敘明。
據上論斷，應依刑事訴訟法第273 條之1 第1 項、第299 條第1
項前段，刑法第2 條第1 項前段、第56條（修正前）、第336 條
第2 項、第41條第1 項前段（修正前）、第74條第1 項第1 款，
罰金罰鍰提高標準條例第1 條前段、第2 條（修正前），判決如
主文。
中    華    民    國    99    年    4     月    30    日
                  刑事第四庭    法  官  徐子涵
上列正本證明與原本無異。
如不服本判決，應於判決送達後10日內敘明上訴理由，向本院提
出上訴狀 (應附繕本) ，上訴於臺灣高等法院。其未敘述上訴理
由者，應於上訴期間屆滿後20日內向本院補提理由書「切勿逕送
上級法院」。
                                書記官  張桐嘉
中    華    民    國    99    年    4     月    30    日
附錄本案論罪科刑法條全文：
刑法第336 條
對於公務上或因公益所持有之物，犯前條第一項之罪者，處一年
以上七年以下有期徒刑，得併科五千元以下罰金。
對於業務上所持有之物，犯前條第一項之罪者，處六月以上五年
以下有期徒刑，得併科三千元以下罰金。
前二項之未遂犯罰之。

司法院資訊處製作；財團法人民間司法改革基金會備份。
